【裁判字號】    99,裁,561
【裁判日期】    990311
【裁判案由】    聲請停止執行
【裁判全文】
最  高  行  政  法  院  裁  定
                                       99年度裁字第561號
抗  告  人  吳高丁即台北縣私立泓國老人養護中心
上列抗告人因與相對人行政院勞工委員會間聲請停止執行事件，
對於中華民國99年1月25日臺北高等行政法院99年度停字第6號裁
定，提起抗告，本院裁定如下︰
    主  文
抗告駁回。
抗告訴訟費用由抗告人負擔。
    理  由
一、按抗告法院認抗告為不合法或無理由者，應為駁回抗告之裁
    定。
二、本件原裁定以：抗告人主張其遭民國99年1月4日勞職管字第
    0990501001A號函（下稱原處分），廢止原經相對人核准之
    招募許可及聘僱許可，以致短期間內找不到足夠的臺籍照護
    員替補，對於養護中心之老人產生身體以及生命之安危，依
    行政訴訟法第116條第3項之規定，聲請停止原處分之執行。
    惟按抗告人所提出98年度養護中心工作人員排班表，可知抗
    告人每日最多有10位照顧服務員輪班照顧老人，扣除其中1
    位必須終止聘僱關係而轉換雇主或者遣送回國之外籍看護工
    ，尚有9位照顧服務員可以輪流照顧；且抗告人尚有護理人
    員之編制，對於此種人力空窗期之短期看護工作，抗告人應
    有規劃應變措施，況其他養護中心（即鴻國、宏國、弘國等
    養護中心）照護人員亦可相互支援，或將待照護之老人轉介
    予其他養護中心減輕照護人員負荷等方案可資因應，尚難認
    有急迫情事。至所謂難於回復之損害，係指其損害不能回復
    原狀、或不能以金錢賠償、或雖得以金錢賠償惟依其損害性
    質、態樣等情，依社會通念認以金錢賠償不能謂已填補其損
    害者而言，本件原處分之執行對抗告人商譽及營運上縱有損
    害，尚非不能以金錢賠償獲得救濟，或以其他適當方法回復
    信譽，自難謂將對抗告人發生無法回復之損害等由，駁回抗
    告人在原審法院之聲請。
三、抗告意旨略謂：抗告人遭原處分所廢止外國人聘僱許可人數
    為3人（即越南籍外國人NGUYEN THI THANH、NGO THI VAN
    、LUONG THI DINH等3人之聘僱許可），原裁定認定抗告人
    遭廢止聘僱許可僅1人，顯有不依證據認定事實之違法。又
    吳高丁所經營之4家養護中心（即泓國、鴻國、宏國、弘國
    養護中心）總計遭相對人以原處分及其他行政處分廢止招募
    許可16名、聘僱許可7名（其中原處分廢止招募許可4名、聘
    僱許可3名）。另原裁定參照98年度養護中心工作人員排班
    表，認定尚有9位照顧服務員可以輪流照顧，惟因故其中2位
    分別遭帶走及離職，僅剩7人，如遭廢止聘雇許可之3人無法
    工作，照顧服務員僅剩4人，已無法符合40床老人須由7名照
    護人員照顧之規定，而其他3家養護中心亦因上述情形，無
    可支援抗告人之看護輪班，護理人員亦有其護理工作，無法
    兼顧看護工作。至轉介其他養護中心照顧老人，不僅須報請
    主管機關臺北縣政府社會局做妥適安置，且須得老人或其家
    屬同意，顯係無法隨時轉介，原裁定未向主管機關查詢調查
    老人轉介之可行性，即認待照護之老人可轉介予其他養護中
    心以減輕照護人員負荷，調查證據，顯有不當。另抗告人可
    能因人力不足，無法善盡受委託執行老人福利公益事項，而
    遭停業或廢止設立許可之損害，將使得老人生命、身體安全
    等公益受到損害，顯無法由金錢賠償及其他方法回復損害，
    原處分顯有違比例原則。另訴願法第93條第2項、第3項規定
    既未遭廢止或經司法院解釋停止適用，自應依特別規定優於
    普通規定之法理優先適用，原裁定未依該法審查原處分之合
    法性，亦有違法不當云云。
四、本院按：行政訴訟法第116條第3項規定：「於行政訴訟起訴
    前，如原處分或決定之執行將發生難於回復之損害，且有急
    迫情事者，行政法院亦得依受處分人或訴願人之聲請，裁定
    停止執行。但於公益有重大影響者，不在此限。」惟訴願法
    第93條第2項另規定受處分人得申請受理訴願機關或原處分
    機關停止執行，因此，得由上開機關獲得救濟，即無逕向行
    政法院聲請之必要，且行政法院係審查行政處分違法性之最
    終機關，若一有行政處分，不待訴願程序即聲請行政法院停
    止原處分之執行，無異規避訴願程序，而請求行政法院為行
    政處分之審查。因此，必須其情況緊急，非即時由行政法院
    予以處理，則難以救濟時，始得依行政訴訟法第116條第3項
    規定聲請行政法院裁定停止執行。又依法條之所謂「難於回
    復損害」，係指其損害不能回復原狀，或不能以金錢賠償，
    或在一般社會通念上，如予執行可認達到回復困難之程度而
    言。經查，本件相對人以原處分廢止抗告人之招募許可及聘
    僱許可，雖執行之結果將造成抗告人照顧服務員暫時短缺，
    惟外籍照顧服務員所從事之照顧服務老人之工作，係有可替
    代性，未必需具備高度專業技術，抗告人可另行招募臺籍照
    顧服務員為之，自難謂有情況緊急，非即時由行政法院予以
    處理，難以救濟之急迫情事。又抗告人另行招募臺籍照顧服
    務員所需支付之費用較高，然此核屬金錢損害，尚非不得以
    金錢賠償，自難謂其損害不能回復原狀。另行政法院依行政
    訴訟法第116條第3項規定，裁定是否准予停止原處分之執行
    ，僅須就原處分或決定之執行，是否將發生難以回復之損害
    ，有無急迫情事及於公益有無重大影響等要件，予以審查，
    原處分之合法性顯有疑義既非該法條之要件，行政法院自無
    須予以審查，抗告人主張原審法院應依訴願法第93條第2項
    規定審查原處分之合法性云云，尚不足採。從而，原裁定駁
    回抗告人之聲請，並無違誤，抗告意旨仍執前詞，指摘原裁
    定違誤，尚難認有理由，應予駁回。
五、據上論結，本件抗告為無理由。依行政訴訟法第104條、民
    事訴訟法第95條、第78條，裁定如主文。
中    華    民    國    99    年    3     月    11    日
                    最高行政法院第六庭
                        審判長法官  吳  明  鴻
                              法官  廖  宏  明
                              法官  侯  東  昇
                              法官  劉  介  中
                              法官  黃  秋  鴻
以  上  正  本  證  明  與  原  本  無  異
中    華    民    國    99    年    3     月    12    日
                              書記官  伍  榮  陞


司法院資訊處製作；財團法人民間司法改革基金會備份。
